【裁判字號】    95,交抗,503
【裁判日期】    950630
【裁判案由】    違反道路交通管理處罰條例
【裁判全文】
臺灣高等法院交通事件裁定             95年度交抗字第503號
    抗  告  人
    即受處分人  甲○○
上列抗告人因違反道路交通管理處罰條例案件，不服臺灣臺北地
方法院，中華民國95年5月30日所為裁定（95年度交聲字第100號
），提起抗告，本院裁定如下：
    主  文
原裁定撤銷，發回臺灣臺北地方法院。
    理  由
一、原處分意旨略以：異議人即受處分人甲○○駕駛所有車號9C
    8805號自用小客車，於民國94年10月12日晚間22時許，沿臺
    北市○○路內側車道由東往西行駛至58號處迴轉時，其左側
    車身與同向、同車道行駛之JQI455號普通重型機車右側車身
    發生擦撞而肇事，經臺北市政府警察局交通警察大隊（下稱
    臺北市交通大隊）員警舉發受處分人在劃有分向限制線路段
    迴車及違反道路交通安全規則肇事致人受傷之違規，嗣受處
    分人於舉發通知單上所載之應到案日期前到案向原處分機關
    提出申訴，經原處分機關請舉發單位調查結果，仍認受處分
    人有前開違規行為， 乃依道路交通管理處罰條例第49條第2
    款、 第61條第3項及基準表規定於94年12月27日分別裁處受
    處分人罰鍰新臺幣900元及記違規點數3點，並依同條例第63
    條第1項第1款規定記違規點數1點。
二、異議人即受處分人異議意旨略以：本件事故地點於前揭時間
    ，於道路上方設置限時禁止迴轉標誌，依該禁止標誌所示，
    事故發生時間即當日晚間22時許，並非禁止迴轉，異議人因
    而駕車顯示左轉燈後迴轉，竟遭車號JQI455號重型機車擦撞
    。又事故地點雖劃設雙黃實線，然該標線上有白色行人穿越
    道線覆蓋，事故發生後該模糊不清之雙黃實線業已塗除，足
    認異議人並無違規，爰請求撤銷原處分。
三、原裁定意旨以：
（一）按分向限制線，用以劃分路面成雙向車道，禁止車輛跨越
      行駛，並不得迴轉；又本標線為雙黃實線，線寬及間隔均
      為10公分，除交岔路口或允許車輛迴轉路段外，均整段劃
      設之，道路交通標誌標線號誌設置規則第165條第1項及第
      2項定有明文。 汽車在設有禁止迴車標誌或劃有分向限制
      線、禁止超車線、禁止變換車道線之路段，不得迴車，道
      路交通安全規則第106條第2款定有明文。再汽車駕駛人在
      劃有分向限制線之路段迴車，處汽車駕駛人600元以上180
      0元以下罰鍰，並應記違規點數1點，此道路交通管理處罰
      條例第49條第2款及同條例第63條第1項第1款分別定有明
      文：另如汽車駕駛人，駕駛汽車違反道路交通安全規則，
      因而肇事致人受傷者，並應記違規點數3點， 此同條例第
      61條第3項亦定有明文。 又依違反道路交通管理事件統一
      裁罰基準表（下稱基準表）所定受處分人逾越舉發通知單
      上所載之應到案期限30日以上，固應繳納罰鍰1800元，惟
      如可認受處分人已於期限內到案申訴時，雖經調查後仍認
      定有前開違規行為者，依基準表所示， 即應處900元之罰
      鍰。
（二）本件異議人駕駛前開自用小客車，於前揭時、地迴轉與前
      開重型機車發生擦撞，並致機車駕駛人受傷之事實，有本
      件舉發通知單、臺北市政府警察局94年12月15日北市警交
      大事字第09435630100號書函、道路交通事故現場圖、 道
      路交通事故補充資料表及交通事故談話紀錄表及現場照片
      4幀附卷可稽，且前揭事故發生情形， 並為異議人自承在
      卷，有聲明異議狀可憑。異議人雖辯稱依事故地點道路上
      方所設置之禁止迴轉標誌，事故當時未禁止迴轉云云，經
      核事故現場照片所示，事故地點道路上方確設置禁止迴轉
      之圓形標誌，且依該圓形標誌所標示之禁止迴轉時間為早
      上7點30分至8點30分，下午15點30分至16點30分，本件事
      故發生時間即晚間22時許，雖非該圓形標誌所禁止迴轉之
      時間，惟異議人駕車迴轉地點道路路面既劃設有分向限制
      線（即雙黃實線），即已表明該路段係全天候24小時禁止
      迴車， 此亦經交通部95年5月10日交路字第0950031025號
      覆函釋明，有該覆函1件在卷可憑， 異議人迴車行為違規
      甚明，前揭所辯自不足採。至異議人另辯稱該雙黃實線模
      糊不清，事後已遭塗除云云，本院經核事故現場照片，事
      故地點之分向限制線（即雙黃實線）雖遭白色行人穿越道
      線覆蓋，惟仍屬清晰可辨，該路段亦經整段劃設明顯可辨
      之雙黃實線，並非異議人所辯模糊不清之情形，且本件異
      議人迴車地點恰為行人穿越道，如允許駕駛人於此處迴車
      ，對利用該處穿越道路之行人而言，即有相當之危險，足
      見異議人以此為辯，並不足採。異議人於事故地點違規迴
      轉，並肇事致他人受傷，本件事證已臻明確，異議人之違
      規行為堪以認定。
（三）綜上所述，異議人確有前開違規事實，原處分機關依道路
      交通管理處罰條例第49條第2款、第61條第3項、第63條第
      1項第1款及基準表規定，裁罰異議人罰鍰900元， 並記違
      規點數4點，核無不合，本件異議為無理由， 應予駁回等
      語，固非無見。
四、惟查：
（一）按行政行為應以誠實信用方法為之， 行政程序法第8條定
      有明文。次按私法中誠信公平之原則，在公法上應有其類
      推適用（行政法院52年度判字第345號判例意旨參照）。
      本件案發地點為臺北市○○路58號國語實小處，已如前述
      ，而依現場照片所示，事故地點道路上方之紅綠燈號誌設
      有禁止迴轉之圓形標誌，且該圓形標誌所載禁止迴轉時段
      分別為早上7點30分至8點30分及下午15點30分至16點30分
      ，地上同時繪有連續雙黃實線，且該雙黃實線遭白色行人
      穿越道線覆蓋，則本件案發地點同時設有限時禁止迴轉之
      號誌及禁止迴車之標線，有卷附現場照片可稽。雖交通部
      95年5月10日交路字第0950031025號函固載稱， 該處路面
      既劃設有分向限制線（即雙黃實線），即已表明該路段係
      全天候24小時禁止迴車等語，惟該處既有限時禁止迴轉之
      交通號誌，足認該處係於特定時段內始禁止迴轉，該地點
      既可准許特定時段迴轉，復繪製雙黃實線禁止迴轉，則該
      處交通號誌與標線之設置，是否即無矛盾之處？如有矛盾
      ，是否得將此等公務機關執行職務所生矛盾之不利益歸由
      人民負擔？是否將有使用路人無所適從之虞？且行為人因
      信賴該交通標誌而為，主觀上是否有違反交通標誌之故意
      ，均非無疑。
（二）再案發時該路段同時繪有雙黃實線及白色行人穿越道線，
      既與道路標線繪製常情不符；且該路段之雙黃實線於案發
      後3月餘內， 即遭主管機關主動塗除國語實小前之部份標
      線，參以該地為小學之前，而上開限時禁止迴轉之號誌係
      於特定之學生上下學時段始禁止迴轉，應可認定於上開時
      段所以禁止迴轉係為學童上下學之安全，而禁止於學童往
      來繁忙時間內於該地點迴轉，以確保學童行的安全。則主
      管機關於案發時地繪製之雙黃實線，是否係屬疏漏？不無
      可議。
（三）縱上所述，本件交通號誌及標線既似有矛盾之處，已使得
      用路人無所適從之虞，且案發地點當時所繪製雙黃實線疑
      屬標線設計之疏漏，原審均未予詳加推敲斟酌，僅以交通
      部函文遽為判斷之依據，尚有其未妥之處。抗告意旨指摘
      及此，為有理由，自應由本院撤銷原裁定，發回原審法院
      重新調查，更為適法之裁定。
據上論結，應依道路交通管理處罰條例第89條，道路交通案件處
理辦法第26條，刑事訴訟法第413條前段， 裁定如主文。
中    華    民    國    95    年    6    月    30     日
                  交通法庭審判長法  官   蔡秀雄
                                法  官   許增男
                                法  官   周煙平
以上正本證明與原本無異。
不得再抗告。
                                書記官  蕭麗珍
中    華    民    國    95    年    7     月    4     日


司法院資訊處製作；財團法人民間司法改革基金會備份。
